【裁判字號】    92,交抗,593
【裁判日期】    920630
【裁判案由】    違反道路交通管理處罰條例
【裁判全文】
臺灣高等法院交通事件裁定                        九十二年度交抗字第五九三號
    抗  告  人
    即受處分人  甲○○  民國三.
右抗告人因違反道路交通管理處罰條例案件，不服台灣台北地方法院中華民國九十二
年五月二十一日裁定（九十二年度交聲更字第二八號），提起抗告，本院裁定如左：
    主  文
原裁定撤銷，發回台灣台北地方法院。
    理  由
一、原裁定略以：
（一）本件異議人即受處分人甲○○駕駛車號ＢＰ─六七０八號自用小客車，分別於
      九十一年九月二十六日廿二時四十一分、十月十日廿二時三十八分及十月十四
      日廿三時十七分，在台北市○○○路高架橋到民族東路上方限速時速六十里路
      段，各以時速七十七公里、七十二公里、七十八公里之速度超速行駛。分別經
      台北市政府警察局中山分局依違反道路交通管理處罰條例第四十條第一項、第
      六十三條第一項第一款等規定，製發台北市政府警察局九十一年十月八日北市
      警交大字第Ａ00000000號、九十一年十月二十五日北市警交大字第Ａ
      00000000號及九十一年十一月五日北市警交大字第Ａ0000000
      0號舉發違反道路交通管理事件通知單予以舉發，經原處分機關請舉發機關調
      查結果，仍認受處分人有前開違規行為，原處分機關乃依前揭道路交通管理處
      罰條例第四十條第一項、第六十三條第一項第一款及違反道路交通管理事件統
      一裁罰基準表等規定，於九十二年一月三十日分別以北市裁三字第裁二二─Ａ
      00000000號、北市裁三字第裁二二─Ａ00000000號及北市裁
      三字第駕裁二二─Ａ00000000號裁決書各裁處一千七百元（共五千一
      百元）罰鍰，並各記違規點數一點（共三點）。
（二）受處分人聲明異議意旨陳稱其開車一向規規矩矩，從不超車、超速，且質疑測
      速照相儀器有問題，為中古貨亦未經過檢驗云云。然查：受處分人係於九十二
      年二月十日收受上開三件處分書，其於九十二年二月二十四日即提起本件異議
      ，並未逾法定異議期間，核先敘明。次查受處分人於右揭時地先後三次駕駛上
      開自用小客車超速行駛之違規事實，有違規照片三張在卷可稽，並經原舉發機
      關即台北市政府警察局中山分局於九十一年十一月二十日以北市警中分交字第
      九一六六一五三七００號函敘明：「查道路交通管理處罰條例修正後，市區道
      路時速如無特別規定者，快慢車道不得逾五十公里（由原四十公里提高十公里
      ），有特別規定者，仍依其規定速限行駛，本案採證地點前設有一面速限六十
      公里之標誌，台端駕駛車輛應依上述規定速限行駛，此速限標誌並不受放寬標
      準之影響，違規事實明確，且本分局所使用之儀器每年均經過檢定合格。」在
      卷，受處分人係領有駕駛執照之人，應知為維護道路交通安全應依交通標誌指
      示駕車﹔況交通警察製單舉發違反道路交通管理處罰條例所列之違規事實，本
      質上為行政處分，係公務員基於職務上之權力，依法就特定之具體事件所為之
      具公法上效果之單方面行政行為，基於公務員為公法上行為具有公信力之原則
      ，該行政行為當可被推定為真正，其據以依法處分之事實亦為正確無誤﹔本件
      舉發單位依道路交通管理處罰條例第七條之二第一項第六款之規定，以科學儀
      器即路邊電腦雷達自動照相測速器照相取得違規證據資料，即得逕行舉發，受
      處分人空言辯稱測速器有問題，其未超速云云，要屬事後卸責之詞，不足採信
      。
      本件事證明確，受處分人之右揭三次違規行為，堪以認定。
（三）綜上所述，受處分人確有於右揭時地駕駛上開自用小客車超速行駛之三次違規
      行為，從而，原處分機關依前揭道路交通管理處罰條例第四十條第一項、第六
      十三條第一項第一款及違反道路交通管理事件統一裁罰基準表等規定，於九十
      二年一月三十日分別以北市裁三字第裁二二─Ａ00000000號、北市裁
      三字第裁二二─Ａ00000000號及北市裁三字第駕裁二二─Ａ0000
      0000號裁決書各裁處一千七百元（共五千一百元）罰鍰，並各記違規點數
      一點（共三點），核無違誤，本件受處分人之異議皆無理由，應經其異議均予
      駁回。
三、抗告意旨略以：
（一）抗告人自九十二年二月二十四日提出異議至今，均未接獲交通法庭之開庭通知
      ，致抗告人沒有機會出庭充分表達及陳述，此乃非公平對待。
（二）抗告人於異議理由一、提及：「測速照相作業應連續拍攝兩張照片，以作為測
      量超速之依據，但異議人接獲三張罰單所附之照片均只有一張。」此項質疑，
      原審均未作任何調查，亦未詳述理由。
（三）抗告人於異議理由中質疑測速照相設備是否有經經濟部標準局作定期檢驗，並
      聲請於原審法院命中山分局提出最近檢驗合格之證明書，以昭公信，但仍未見
      該局提供任何證明書，原審逕予裁定，顯有違誤之處云云。
四、經查：
（一）抗告人即受處分人質疑其於十九天內，連續遭同一地點所設置之電腦雷達自動
      測速照相器拍攝其違規超速三次，係因該自動測速照相器材有問題，是否未經
      經濟部標準局檢驗合格？針對此一異議理由，原審雖以台北市政府警察局中山
      分局九十一年十一月二十七日覆異議人函說明二、稱該分局所使用之儀器每年
      均經過檢定合格云云，然舉發機關所使用儀器是否確經檢驗機關檢驗合格？遍
      查卷內資料並無任何「經濟部標準局檢驗合格證書」可資查證，則此部分證據
      攸關抗告人究竟所主張測速照相設備是否檢驗合格？是否有發生故障情事？抗
      告人是否果有前揭所述超速行駛之違規行為情事。原審未向原舉發機關調閱審
      認明白，即遽予認定，尚有未洽。抗告意旨執以指摘，為有理由，應予撤銷發
      回另為適當之裁定。
五、據上論斷，應依道路交通案件處理辦法第二十六條，刑事訴訟法第四百十三條前
    段，裁定如主文。
中      華      民      國    九十二    年      六      月     三十     日
                              台灣高等法院交通法庭
                                  審判長法  官  楊  照  男
                                        法  官  王  詠  寰
                                        法  官  陳  炳  彰
右正本證明與原本無異。
不得再抗告。
                                        書記官  沈  秀  容
中      華      民      國    九十二    年      七      月      一      日


司法院資訊處製作；財團法人民間司法改革基金會備份。
